【裁判字號】    99,交訴,10
【裁判日期】    990609
【裁判案由】    公共危險等
【裁判全文】
臺灣宜蘭地方法院刑事判決              99年度交訴字第10號
公  訴  人  臺灣宜蘭地方法院檢察署檢察官
被      告  丙○○
輔  佐  人  乙○○
上列被告因公共危險等案件，經檢察官提起公訴（99年度偵字第
411號），本院判決如下：
    主  文
丙○○犯不能安全駕駛動力交通工具罪，處有期徒刑肆月；又犯
肇事致人死亡逃逸罪，處有期徒刑壹年；又犯業務過失致人於死
罪，處有期徒刑壹年。應執行有期徒刑貳年壹月。
    事  實
一、丙○○任職於三多利商行擔任送貨業務員之工作，為從事駕
    駛業務之人。於民國98年10月31日中午12時許，在宜蘭縣三
    星鄉大洲小吃部飲用啤酒，酒後明知已無安全駕駛動力交通
    工具之能力，仍於同日下午駕駛車牌號碼0053-RM號自小貨
    車載送貨物至宜蘭縣冬山鄉，於同日下午5時45分許沿宜蘭
    縣冬山鄉○○路由東往西方向行駛至成興路812號前時，本
    應注意車前狀況，隨時採取必要之安全措施，而依當時天候
    晴、傍晚暮光、路面乾燥、路面無缺陷、無障礙物及視距良
    好等情形，依其智識、能力並無不能注意之情事，竟疏未注
    意前方，適有潘金剛騎乘腳踏車沿成興路由東往西方向行駛
    在前，丙○○自後撞及潘金剛騎乘之腳踏車，因撞擊力量巨
    大，丙○○駕駛之自小貨車前方擋風玻璃碎裂、右前車燈毀
    損、右後照鏡掉落，潘金剛人車倒、地後，因此受有頭部外
    傷併顱內出血、脾臟破裂出血、骨盆腔骨折及頭部、臉部、
    肢體多數擦傷等傷害。詎丙○○於車禍後，不思停留於現場
    救護傷者，竟基於肇事逃逸之犯意，猶駕駛前開自小貨車沿
    成興路往西方向逃逸，適有甲○○駕駛自用小客車言成興路
    由西往東方向自對向車道行駛而來，發現丙○○所駕駛之上
    開自小貨車行徑可疑，復發現潘金剛已受傷倒臥在地，即開
    車上前追趕並攔下丙○○所駕駛之上開自小貨車，並報警處
    理而查獲。潘金剛經送往財團法人天主教靈醫會羅東聖母醫
    院（下稱羅東聖母醫院）急救後，延至同日晚間8時10分許
    仍因前開傷害傷重不治死亡。又經警於同日晚間6時50分許
    對丙○○進行酒測，依呼氣測試法測得其呼氣中酒精濃度達
    每公升0.77毫克（mg/l）。
二、案經臺灣宜蘭地方法院檢察署檢察官相驗後自動檢舉偵查起
    訴。
    理  由
一、訊據被告丙○○於本院審理中，對於上開酒後駕車、業務過
    失致人於死犯行均坦承不諱，惟矢口否認有肇事逃逸犯行，
    並辯稱：當天伊開車行經那個路段的時候撞到被害人，事後
    瞭解被害人也有喝酒，覺得伊本身也是蠻無辜的，駕照也被
    吊銷，如果當時真的要逃逸的話，怎麼可能讓甲○○給攔下
    來，是停下車來查看時剛好甲○○過來，其實伊是要主動回
    去查看的，救護車到場的時候也有在旁邊幫忙，警察來的時
    候也是在現場，並沒有肇事逃逸云云。經查：
  (一)被害人潘金剛因本件車禍受有頭部外傷併顱內出血、脾臟破
    裂出血、骨盆腔骨折及頭部、臉部、肢體多數擦傷等傷害，
    經送往羅東聖母醫院急救後，仍於同日晚間8時10分許因前
    開傷害傷重不治死亡，業經臺灣宜蘭地方法院檢察署檢察官
    督同法醫相驗屬實，製有相驗筆錄、相驗屍體證明書、檢驗
    報告書及相驗照片17幀在卷可憑，並有羅東聖母醫院出具之
    診斷證明書1紙附卷可稽。（98年度相字第364號卷第55、56
    、65、70至73、78至86頁）
  (二)本件車禍現場情形，成興路係雙向二車道，此有道路交通事
    故現場圖、道路交通事故調查報告表(一)、(二)、現場及車損照
    片51幀等件附卷可稽（98年度相字第364號卷第23至25、29
    至54頁）。而依現場圖及現場照片所示，車禍後被告駕駛之
    自小貨車右燈玻璃碎片散布於成興路車道外水泥蓋上，詎車
    道邊緣0.4公尺，腳踏車倒地位置則為成興路與右方三奉路
    之交岔路口處，腳踏車刮地痕起點自成興路車道邊緣延伸線
    外0.5公尺處向內延伸至車道內，腳踏車後輪距離車道邊緣
    延伸線1公尺，前輪距離車道邊緣延伸線0.8公尺，以前開車
    禍散落物及腳踏車刮地痕位置，足堪認定本件車禍撞擊點係
    成興路由東往西方向車道之邊緣處。而按汽車行駛時，駕駛
    人應注意車前狀況，並隨時採取必要之安全措施，道路交通
    安全規則第94條第3項定有明文，依證人丁○○於警、偵訊
    中證稱：車禍當時伊騎乘腳踏車在被害人之腳踏車後方3公
    尺處，被告駕駛之車輛自左後方撞上被害人等語（參見98年
    度相字第364號卷第12至14頁98年10月31日警訊筆錄、第59
    頁98年11月1日偵訊筆錄），被告駕駛汽車，自應注意上開
    規定，且依當時天候晴、傍晚暮光、路面乾燥、路面無缺陷
    、無障礙物及視距良好等情形，並無不能注意之情事，竟疏
    未注意前方，自後撞擊被害人騎乘之腳踏車，其駕駛行為顯
    有過失，再本件送請臺灣省基宜區車輛行車事故鑑定委員會
    鑑定後，亦同此認定，有該鑑定委員會98年12月30日基宜鑑
    字第0985002889號函檢附之鑑定意見書1份附卷可參（98年
    度相字第364號卷第88至90頁）。
  (三)按汽車駕駛人於飲酒後，其吐氣所含酒精濃度超過每公升0.
    25毫克，不得駕駛，道路交通安全規則第114條第2款定有明
    文，被告於肇事後，經警測得其呼氣中酒精濃度為每公升0.
    77毫克，有卷附酒精濃度測試單1紙可佐（98年度相字第364
    號卷第26頁）。而飲酒後酒精會使人之自主神經系統產生亢
    奮與認知功能的暫時性缺損，且酒後駕車之駕駛人對於移動
    景物的追蹤能力、經強光照射後恢復視力、監視四周之注意
    力，均較平時缺乏，而依被告肇事當時之客觀情狀，並無不
    能注意之情事，被告未能注意前方車輛而自後撞擊被害人，
    顯見被告肇事當時確係酒後導致注意力無法集中，對於交通
    號誌或指揮之遵守能力已有欠缺，並已達酒醉之程度堪予認
    定。
  (四)本件被害人因本件車禍受有傷害，經送羅東聖母醫院醫治後
    ，仍因傷重不治死亡，則被害人之死亡結果與被告之過失行
    為間，顯有相當因果關係。再車禍後，被告未停留於現場救
    護傷患，反駕車離去，此經證人丁○○（參見98年度相字第
    364號卷第12至14頁98年10月31日警訊筆錄、第59頁98年11
    月1日偵訊筆錄）、甲○○（參見98年度相字第364號卷第15
    至17頁98年10月31日警訊筆錄、第61頁98年11月1日偵訊筆
    錄）前於警、偵訊中分別證述在卷，再於本院審理中，證人
    甲○○復到庭證稱：當時伊是在對向車道行駛，發現對向前
    方有1台車子蛇行，車子速度是開的很快，擦肩而過的時候
    ，發現是1台公司車，幾乎是同時間，沒有隔很遠的距離，
    車禍的現場有1台自行車跟1個人倒地，另1個人在呼救，伊
    直覺應該是剛剛那台可疑的車子，就調頭去追，並且馬上報
    警叫救護車，前段還沒有看到車子，想說應該追不到了，但
    是因為被告的車速變慢了，伊才追到被告，伊追了大概1公
    里，當時沒有其他的車子，所以伊超車跨越雙黃線在對向的
    車道與被告的車平行，然後在平行中伊大聲喊，被告才停車
    ，攔下來的時候，被告稱他不曉得有撞倒人，神智看起來就
    是有喝酒等語（參見本院卷第30至34頁99年4月21日審判筆
    錄）。參以卷附現場及車損照片所示，被告之自小貨車前方
    擋風玻璃全部碎裂、右前車燈嚴重毀損，右後照鏡掉落，被
    害人之腳踏車後輪部分嚴重扭曲變形，顯見車禍當時撞擊力
    量強大，被告駕駛車輛豈有不知之理。而車禍後被告竟未停
    車察看，隨即駕車離去，堪認其肇事逃逸犯意至為明確。
  (五)綜上所陳，本件事證明確，被告前開所辯要屬卸責之詞，不
    足採信，其酒後駕車、肇事逃逸、過失致人於死犯行足堪認
    定，應依法論科。而被告前述肇事逃逸犯行明確，輔佐人要
    求傳喚製作筆錄員警到庭作證說明被告製作筆錄時，就肇事
    逃逸部分回答情形，因被告自始否認肇事逃逸犯行，本院依
    前開證人甲○○、丁○○證詞，已足認被告肇事逃逸犯行，
    是輔佐人此部分之調查證據，核與犯罪事實無關，本院認無
    調查之必要，併予敘明。
二、被告為送貨業務員，駕駛車輛載運貨物為其業務，係以駕駛
    為業之人，而於車禍當時前往宜蘭縣冬山鄉載送貨物，業據
    被告於警、偵訊及本院審理時供陳在卷，核其所為，係犯刑
    法第185條之3服用酒類不能安全駕駛動力交通工具罪、第18
    5條之4肇事逃逸罪、第276條第2項業務過失致人於死罪。被
    告因酒醉駕車致人死亡，依法應負刑事責任，其所犯業務過
    失致人於死罪部分，應依道路交通管理處罰條例第86條第1
    項加重其刑。被告所犯上開3罪，犯意各別，構成要件互殊
    ，應予分論併罰。爰審酌被告於飲酒酒醉後，猶駕駛車輛上
    路，顯見其對於其他用路人生命之漠視，而對於道路交通造
    成莫大之危險，並於車禍後，不思下車救助傷患，猶駕車逃
    逸，依其及其犯罪之過失程度、手段、犯罪所生之損害，及
    犯罪後迄今仍未與被害人家屬達成民事和解等一切情狀，就
    其所犯上開3罪分別量處如主文所示之刑，並定其應執行之
    刑，以示懲儆。
據上論斷，應依刑事訴訟法第299條第1項前段，道路交通管理處
罰條例第86條第1項，刑法第185條之3、第185條之4、第276條第
2項、第51條第5款，刑法施行法第1條之1第1項、第2項前段，判
決如主文。
本案經檢察官陳嘉瑜到庭執行職務
中    華    民    國    99    年    6     月    9     日
                  交通法庭  審判長法  官  林楨森
                                  法  官  陳雪玉
                                  法  官  辜漢忠
以上正本證明與原本無異。
如不服本判決應於收受送達後十日內向本院提出上訴書狀，並應
敘述具體理由；其未敘述上述理由者，應於上訴期間屆滿後二十
日內向本院補提理由書(均須按他造當事人之人數附繕本)「切勿
逕送上級法院」。
                                  書記官  林詩綺
中    華    民    國    99    年    6     月    10    日
附錄本案論罪科刑法條：
刑法第185條之3
服用毒品、麻醉藥品、酒類或其他相類之物，不能安全駕駛動力
交通工具而駕駛者，處1年以下有期徒刑、拘役或科或併科15 萬
元以下罰金。
刑法第185條之4
駕駛動力交通工具肇事，致人死傷而逃逸者，處6月以上5年以下
有期徒刑。
刑法第276條第2項
從事業務之人，因業務上之過失犯前項之罪者，處5年以下有期
徒刑或拘役，得併科3千元以下罰金。

司法院資訊處製作；財團法人民間司法改革基金會備份。
